臺灣新竹地方法院交通事件裁定　　　　 93年度交聲字第249號
移送機關　交通部公路總局新竹區監理所新竹市監理站
異議人即
受處分人　甲○○
上列受處分人因違反道路交通管理規則處罰條例案件，對於交通
部公路總局新竹區監理所新竹市監理站民國93年12月1日竹監三
字第裁51-E00000000號裁決處分聲明異議，本院裁定如下：
    主  文
原處分撤銷。
甲○○不罰。
    理  由
一、原處分意旨略以：異議人即受處分人甲○○於民國92年7月
    20日上午9時5分許，騎乘車號QJ3-478號輕型機車，行經新
    竹市○○路、民富街口，因騎乘機車未戴安全帽及駕車行經
    有燈光號誌管制之交叉路口闖紅燈，為新竹市警察局第一分
    局北門派出所警員柯光明填掣竹市警交字第E00000000號違
    反道路交通管理事件通知單予以舉發。異議人接獲通知單後
    ，並未繳納罰鍰結案，且逾期提出申訴，交通部公路總局新
    竹區監理所新竹市監理站嗣於93年12月1日依據道路交通管
    理處罰條例第31條第6項、第53條第1項規定，裁處異議人罰
    鍰新臺幣（下同）5千元。
二、聲明異議意旨略以：遭舉發之車號QJ3-478號輕型機車非伊
    所有，伊不認識車主亦未曾騎乘該部機車，通知單上簽名之
    筆跡非伊所為，顯係遭冒用身分等語。
三、按法院受理有關交通事件，準用刑事訴訟法之規定；又犯罪
    事實應依證據認定之，無證據不得認定犯罪事實；再不能證
    明被告犯罪或其行為不罰者，應諭知無罪之判決，道路交通
    管理處罰條例第89條前段、刑事訴訟法第154條第2項、第30
    1條第1項分別定有明文。另按交通法庭認為聲明異議有理由
    者，應以裁定將原處分經聲明異議部分撤銷，並自為裁定，
    道路交通案件處理辦法第20條亦定有明文。再按認定不利於
    被告之事實，須依積極證據，苟積極證據不足為不利於被告
    事實之認定時，即應為有利於被告之認定，更不必有何有利
    之證據；且事實之認定，應憑證據，如未能發現相當證據，
    或證據不足以證明，自不能以推測或擬制之方法，以為裁判
    基礎；而認定犯罪事實所憑證據，雖不以直接證據為限，間
    接證據亦包括在內；然而無論直接或間接證據，其為訴訟上
    之證明，須於通常一般之人均不致有所懷疑，而得確信其為
    真實之程度者，始得據為有罪之認定，若其關於被告是否犯
    罪之證明未能達此程度，而有合理性懷疑之存在，致使無從
    形成有罪之確信，根據「罪證有疑，利於被告」之證據法則
    ，即不得遽為不利被告之認定，亦分別有最高法院30年上字
    第816號、40年臺上字第86號、76年臺上字第4986號等判例
    可資參照。
四、經查：
（一）本件舉發違規當時，異議人家中尚有2部登記為異議人之
      母張鳳玉所有之車號分別為HQV-221、GQ6-577號重型機車
      一節，有該2部機車之行車執照影本附卷可稽，復參以證
      人即本件違規車輛之車主林春花於本院調查時證述：該部
      機車平日為其子鄭孝儀所使用，伊與其子均不認識異議人
      等語，二者互核以觀，異議人家中既有機車可供使用，本
      件違規之車主亦到庭具結證述不認識異議人等情，是異議
      人辯稱；不認識車主，亦未曾騎乘該部機車一節，尚非無
      據。
（二）觀諸上開舉發違反道路交通管理事件通知單收受通知聯者
      簽章欄「甲○○」之簽名，與本院訊問時當庭命異議人橫
      式書寫其姓名10次對照觀之：「蔡」字上半部「艸」字頭
      豎畫部份，前者為左右等長，後者則右短左長，中間之「
      祭」字，前者之撇劃及捺劃均不十分明顯，「示」字則分
      數筆勾勒完成，反觀異議人所親簽者，「祭」字撇劃及捺
      劃均刻意拉長，「示」字則係一筆完成，二者明顯不同。
      又「志」字，前者「士」字上下橫劃長度相距不若後者之
      差異幅度大，「心」字部分，前者筆劃弧度深，後者則較
      無弧度，再「偉」字之「人」字旁，前者第一畫為撇劃，
      後者之書寫習慣則以點的方式為之，「韋」字，前者筆劃
      相間幅度較寬，且係一筆一劃書寫完成，對照異議人之簽
      名，各筆劃間距不僅相近，甚且有一筆完成之流暢度，整
      體而言，前者之簽名較為造作不自然，異議人親簽之姓名
      則較為流暢有特色，二者之運筆、轉折、勾勒未盡相同，
      方式亦有差異。顯非出於同一人之手等情，應可認定，是
      異議人辯稱遭人冒用身分等語，尚非不可採信。
（三）又證人即異議人之前女友劉欣宜於本院調查時具結證稱：
      伊於92年7月17日生產，異議人自92年7月17日起至同年月
      19日止，均陪同伊在醫院待產，不曾離開，7月20日雖然
      已經出院，但因當時伊在娘家坐月子，異議人若有出去，
      應該也是騎乘伊的機車等語，並有林鴻偉婦產科診所函覆
      暨其所附病歷在卷為憑，是異議人稱本件通知單所記載之
      違規時間，並未騎乘車號QJ3-478號輕型機車等情，尚有
      跡證可循，應可採信。
（四）再者，本院於調查時命舉發本件違規事件之員警柯光明當
      庭指認異議人是否確為當時未戴安全帽及闖紅燈之機車騎
      士，證人柯光明答因為舉發案件數量很多，如果沒有特別
      的外型，無法記得違規人之特徵，本件對於違規騎士沒有
      特別印象等語，是異議人家中平日既有車輛代步，已如前
      述，本件遭舉發之違規車輛亦非異議人所有，又查無積極
      證據足認異議人在員警所舉發之違規時間、地點，騎乘車
      號QJ3-478號輕型機車而有違規，揆諸上開法條規定及判
      例意旨，自應為有利於異議人之認定。從而，原處分機關
      逕依道路交通管理處罰條例第31條第6項、第53條第1項規
      定，裁處異議人罰鍰5千元，尚有未洽，應認本件異議為
      有理由，爰依法將原處分撤銷，並改諭知異議人不罰。
五、據上論斷，應依道路交通案件處理辦法第20條，裁定如主文
    。
中　　華　　民　　國　　94　　年　　5 　　月　　26　　日
                  交通法庭法  官 蔡欣怡
以上正本證明與原本無異。
如不服本裁定，應於裁定送達後5日內向本院提出抗告狀。
中　　華　　民　　國　　94　　年　　5 　　月　　26　　日
                          書記官 謝國聖
